【裁判字號】    92,易,533
【裁判日期】    920429
【裁判案由】    傷害
【裁判全文】
臺灣高雄地方法院刑事判決                          九十二年度易字第五三三號
    公  訴  人  臺灣高雄地方法院檢察署檢察官
    被      告  甲○○
    被      告  戊○○
右列被告因傷害案件，經檢察官提起公訴（九十一年度偵字第二二一二一號），本院
判決如左：
    主  文
戊○○傷害人之身體，處拘役貳拾日，如易科罰金，以佰元折算壹日。
甲○○無罪。
    事  實
一、甲○○與戊○○二人係同住於高雄縣鳳山市○○街之鄰居，於民國九十一年八月
    二十日下午六時三十分許，因戊○○占據甲○○屋外之停車位置，二人發生口角
    ，戊○○基於普通傷害之故意，出拳毆打甲○○之臉部，致甲○○受有臉部挫傷
    瘀青血腫之傷害。
二、案經甲○○訴由高雄縣警察局鳳山分局報請臺灣高雄地方法院檢察署檢察官偵查
    起訴。
    理  由
壹、有罪部分：
一、訊據被告戊○○固坦承有於前揭時地因停車之糾紛與告訴人甲○○發生口角之事
    實，惟被告戊○○矢口否認有何傷害犯行，辯稱：伊並無出手毆打甲○○，係甲
    ○○毆打伊等語。經查：被告戊○○於前揭時地與告訴人甲○○因停車問題，二
    人相互口角後，竟先動手毆打告訴人即被告甲○○臉部，業據告訴人甲○○指述
    綦詳，核與目擊證人乙○○、丙○○、丁○○○迭於警偵訊及本院審理時到庭證
    述情節相符（參見警卷第五頁、偵查卷第十三頁、第十七頁、第十八頁及本院九
    十二年四月十五日審判筆錄），此外復有惠德醫院九十一年八月二十日出具之診
    斷證明書一紙附卷可稽，而於上開診斷書所載之傷勢，亦與告訴人甲○○所述之
    受傷部位相符，又其應診之時間為九十一年八月二十日，亦與告訴人甲○○所述
    遭被告戊○○毆打之時間相符，足見被告戊○○確有與告訴人甲○○發生爭執後
    ，應係先出手毆打甲○○之行為，被告戊○○上開所辯，應事後卸責之詞，自難
    採信，被告戊○○傷害之犯行，洵堪認定。
二、核被告戊○○所為，係犯刑法第二百七十七條第一項之普通傷害罪。審酌被告戊
    ○○係因停車之糾紛爭執，一言不合即出手互毆，且犯後否認有傷害犯行，迄今
    仍未達成和解，堪認並無悔悟等一切情狀，爰酌情各量處如主文所示之刑，並諭
    知易科罰金之折算標準，以資儆懲。
貳、無罪部分：
一、公訴意旨另以被告甲○○基於普通傷害故意，於九十一年八月二十日晚上六時三
    十分許，在遭到被告戊○○先出手毆打後，亦故意出手反擊發生互毆，致戊○○
    受有頂部頭皮挫傷紅腫三乘三公分、上嘴唇挫傷、口腔前庭黏膜紅腫二乘二公分
    、胸部挫傷等傷害，因認被告甲○○涉有刑法第二百七十七條第一項傷害罪嫌等
    語。
二、按犯罪事實應依證據認定之，無證據不得推定其犯罪事實，刑事訴訟法第一百五
    十四條定有明文。又按刑事訴訟法上所謂認定犯罪事實之證據，係指足以認定被
    告確有犯罪行為之積極證據而言，如未能發現相當證據或證據不足以證明，自不
    能以推測或擬制之方法，以為裁判基礎，最高法院二十九年上字第三一五號及
    四十年台上字第八十六號分別著有判例可資參照。復按被害人所述被害情形如無
    瑕疵可指，而就其他方面調查又與事實相符，則其供述固可採為判決基礎；而告
    訴人之告訴，係以使被告受刑事訴追為目的，是其陳述是否與事實相符，仍應調
    查其他證據以資審認。（最高法院三十二年度上字第六五七號及五十二年度台上
    字第一三號判例要旨參照）；再按無論直接證據或間接證據，其為訴訟上證
    明，須於通常一般人均不至於有所懷疑，而得確信其為真實之程度者，始得據之
    為有罪之認定，倘其證明尚未達此一程度，而有合理性懷疑之存在時，即無從為
    有罪之認定，若不能證明被告犯罪者，應諭知無罪之判決，刑事訴訟法第三百零
    一條第一項定有明文。另按互毆在屬於「偶而互毆」之情形，如互毆之一方具有
    防衛意思，且互毆行為間乃具有「正對不正」之關係，仍得主張正當防衛，易言
    之，倘其中之一方，在主觀上具有防衛之意思，不論其同時是否具有侵害意思，
    且客觀上亦下手在後者，自得主張正當防衛（參見甘添貴教授著刑法案例解評第
    七十五頁）。
三、訊據被告甲○○並未否認有與被告戊○○發生拉扯等情，惟辯稱係因被告戊○○
    先出手毆打其臉部，為求反抗，才與被告戊○○發生拉扯等語，經查，本件被告
    戊○○確有先出手毆打被告甲○○臉部，致其受傷乙節，業如前述，復有證人乙
    ○○於本院審理時到庭證述：「（問：九十一年八月二十日下午六時三十分你所
    看到的發生經過？）我住在光榮街三十號，與蔡先生隔三間。當天我有看見被告
    兩人在爭吵。當天戊○○放了板凳在外面，甲○○回來時，戊○○不讓他停車，
    甲○○下車跟他理論。蔡先生揮拳打向沈先生的鼻子，沈先生鼻子流血，蔡先生
    繼續揮拳，沈先生作防衛動作，兩人糾纏在一起。蔡先生還有攻擊動作，因為兩
    人糾纏在一起，沒有看清楚攻擊的位置。」、「（問：沈先生是否有還擊的動作
    ？）沈先生被打了鼻子，蔡先生繼續有攻擊的動作，然後兩人就糾纏在一起。」
    等語，足認被告戊○○之先出手毆打被告甲○○後，尚有其他攻擊動作，故被告
    甲○○之反擊行為，並非係針對過去侵害行為之報復行為，尚未與最高法院十九
    年上字第一一七四號及三十年上字第一四號判例意旨有違，而本件既能證明
    先出手傷害者為被告戊○○，且出手後尚有其他可能傷害被告甲○○之動作，仍
    屬於現在不法之侵害之情形，尚符合刑法第二十三條正當防衛之要件乃係對於現
    在不法之侵害加以還擊，而正當防衛之防衛行為並不需要如緊急避難須考慮保護
    法益與侵害法益之法益權衡，參酌被告戊○○所受之傷勢，被告甲○○亦無防衛
    過當之情形，因此，揆諸前開說明，被告甲○○之傷害行為，自得依刑法第二十
    三條正當防衛之規定阻卻違法。
四、綜上所述，被告甲○○雖有導致告訴人即被告戊○○受傷之行為，然依法可主張
    正當防衛阻卻違法，揆諸首揭判例意旨及說明，被告甲○○之傷害犯行尚難認定
    成立犯罪，自不能證明被告甲○○犯罪，應為無罪判決之諭知，以昭審慎。
據上論斷，應依刑事訴訟法第二百九十九條第一項前段、第三百零一條第一項，刑法
第二百七十七條第一項、第四十一條第一項，罰金罰鍰提高標準條例第一條前段、第
二條，判決如主文。
本案經檢察官張啟祥到庭執行職務。
中      華      民      國    九十二    年      四      月    二十九    日
                                臺灣高雄地方法院刑事庭
                                    法  官  廖建瑜
右正本證明與原本無異。
如不服本判決，應於判決送達後十日內，向本院提出上訴狀。
                                    書記官  王翌翔
中      華      民      國    九十二    年      四      月    二十九    日
中華民國刑法第二百七十七條
 (普通傷害罪)
傷害人之身體或健康者，處三年以下有期徒刑、拘役或一千元以下罰金。
犯前項之罪因而致人於死者，處無期徒刑或七年以上有期徒刑；致重傷者
，處三年以上十年以下有期徒刑。


司法院資訊處製作；財團法人民間司法改革基金會備份。
